【裁判字號】    99,竹小,102
【裁判日期】    990402
【裁判案由】    損害賠償
【裁判全文】
臺灣新竹地方法院民事小額判決         99年度竹小字第102號
原      告  乙○○
被      告  甲○○
上列當事人間請求損害賠償事件，本院於民國九十九年三月二十
九日辯論終結，判決如下：
    主      文
被告應給付原告新臺幣壹萬元，及自民國九十九年一月十五日起
至清償日止，按年息百分之五計算之利息。
原告其餘之訴駁回。
本判決第一項得假執行。
    事實及理由
一、事實摘要：
（一）原告起訴主張：被告與訴外人林寶玉為夫妻關係，被告
      、訴外人林寶玉與原告之母劉貴美間有工程款債務糾紛。
      被告與訴外人林寶玉、鄭秀鳳於民國98年4月2日下午2時
      許，前往新竹市○○路○段147號向原告之母劉貴美催討工
      程款，嗣雙方無法達成共識，原告之母劉貴美遂撥打電話
      通知原告返家處理，原告接獲通知返回住處後，即要求被
      告與訴外人林寶玉、鄭秀鳳退去其住處。詎被告竟在上址
      門口公眾得出入之場所，以台語「俗仔」公然侮辱原告，
      為此，爰依侵權行為損害賠償之法律關係提起本件訴訟，
      請求被告賠償精神上之損害新臺幣（下同）4萬元，及自
      起訴狀繕本送達翌日即99年1月15日起至清償日止，按年
      息5%計算之利息。
（二）被告答辯：本件係因原告之母劉貴美拖欠工程款所引起，
      且係原告一再以言語挑釁、錄音，又動作兇惡，被告為維
      護配偶即訴外人林寶玉，並認欠錢還比人兇，才會情緒激
      動脫口而出「俗仔」情緒之詞，但未指名道姓。被告被欠
      款還被告，才是受心理折磨，受損害的應是被告。為此答
      辯聲明求為判決駁回原告之訴。
二、本院判斷之理由：
（一）原告主張之事實，業據提出相符之錄音光碟暨譯文，復為
      被告所不爭執，且被告確因公然侮辱原告，業經本院以98
      年度審竹簡第1274號刑事簡易判決判處拘役10日，如易科
      罰金，以1,000元折算1日（已據被告提起上訴），有本院
      98年度審竹簡第1274號刑事簡易判決在卷可稽，並據本院
      調取上開刑事案件案卷核閱屬實，自堪信原告之主張為真
      實。至被告抗辯本件係因原告之母劉貴美拖欠工程款所引
      起，縱係屬實，亦與本件無涉。此外，觀諸原告提出之錄
      音光碟暨譯文，兩造當時固確有言詞爭鋒之情事，然被告
      究不得執為得以公然侮辱原告之藉詞。又被告雖未指名道
      姓公然侮辱原告，然被告已不否認係因認原告動作兇惡，
      又一再以言語挑釁，乃情緒激動對原告脫口而出「俗仔」
      情緒之詞；且依現場係兩造針鋒相對，原告縱未指名道姓
      ，惟依客觀情狀亦可得確定被告確係針對原告口出「俗仔
      」之詞，故被告辯稱未指名道姓云云，縱係屬實，亦不足
      採認。
（二）按因故意或過失，不法侵害他人之權利者，負損害賠償責
      任。不法侵害他人之名譽，被害人雖非財產上之損害，亦
      得請求賠償相當之金額，民法第184第1項、第195條第1項
      分別定有明文。被告上開公然侮辱原告，既係故意不法侵
      害原告之名譽權，自應構成侵權行為。又被告在公眾得出
      入之場所以台語「俗仔」公然侮辱原告，衡諸一般社會觀
      念，自足令原告受有精神上之痛苦。從而，原告主張被告
      故意侵害其名譽權，使其受有精神上之痛苦，而依侵權行
      為之法律關係，請求被告賠償精神上之非財產上損害，自
      屬有據，為有理由。
（三）第按，慰藉金之賠償須以人格權遭遇侵害，使精神上受有
      痛苦為必要，其核給之標準固與財產上損害之計算不同，
      然非不可斟酌雙方身分資力與加害程度，及其他各種情形
      核定相當之數額，最高法院51年度台上字第223 號判例可
      資參照。茲經審酌原告係國立中興大學水土保持研究所碩
      士畢業，曾於GPS公司工作3個月，換算月薪為72,000元，
      又曾經設立地政士事務所，現從事殯葬業，為天空傳家網
      行號負責人，負債與資產約相當；被告則係國中畢業，開
      機械車剷裝機即怪手約10幾年，無什資產，家庭小康等情
      ，已據兩造分別陳明在卷，復為兩造所不爭執，並有兩造
      警詢調查筆錄在卷可稽。又原告因被告之公然侮辱，致精
      神上受有痛苦，；被告雖係係故意公然侮辱原告，然係導
      因於與原告之母間之工程款糾葛，嗣因原告介入，致情緒
      激動脫口而出以台語「俗仔」公然侮辱原告，衡情侵權情
      節尚屬輕微。據此，經衡量兩造之身分、地位、經濟狀況
      、被告不法侵害原告名譽權之侵權行為情節尚屬輕微、造
      成原告受有精神上之痛苦等一切情狀，認原告請求被告賠
      償非財產上之損害，應以10,000元為適當。從而，原告依
      侵權行為法律關係請求被告賠償非財產上之損害在10,000
      元範圍內，即屬有據；至逾此範圍之請求，則屬無據。
（四）綜上，原告於上開得請求之範圍內，請求被告給付10,000
      元，及自起訴狀繕本送達翌日即99年1月15日起至清償日
      止，按年息5%計算之利息，即為有理由，應予准許。至逾
      上開範圍所為之請求，則為無理由，應予駁回。
三、本件判決之基礎已臻明確，兩造其餘之攻擊、防禦方法及舉
    證，核與判決結果無影響，爰不一一予以論列，併此敘明。
四、無庸確定訴訟費用額：本件係原告於刑事訴訟程序提起之附
    帶民事訴訟，並經本院刑事庭裁定移送本院民事庭審理，依
    刑事訴訟法第504條第2項規定，應免納裁判費，且本件兩造
    亦無其他訴訟費用之支出，自無庸確定訴訟費用額，併予敘
    明。
五、假執行宣告：本件係為被告敗訴之小額訴訟判決，應依民事
    訴訟法第436條之20之規定，依職權宣告假執行。
六、據上論結：原告之訴為一部有理由，一部無理由，依民事訴
    訟法第436條之20，判決如主文。
中    華    民    國  九十九  年    四    月    二    日
                              臺灣新竹地方法院新竹簡易庭
                                  法  官  汪  銘  欽
以上正本係照原本作成。
如對本判決上訴，非以其違背法令為理由不得為之，且須於判決
送達後二十日內以上訴狀記載上訴理由向本院提出上訴狀。
中    華    民    國    99    年    4     月    2     日
                                  書記官  嚴  翠  意

司法院資訊處製作；財團法人民間司法改革基金會備份。
